臺灣臺南地方法院民事裁定
110年度抗字第159號
抗  告  人  周錦慧  
相  對  人  陳燕雪  

            陳素貞  


上列當事人間聲請拍賣抵押物事件，抗告人不服本院110年11月1
7日110年度司拍字第255號裁定提起抗告，本院裁定如下：
    主  文
抗告駁回。
抗告程序費用新臺幣壹仟元由抗告人負擔。
    理  由
一、抗告意旨略以：臺南市○○區○○段000地號、207地號土地，及
    門牌號碼臺南市○○區○○路000號房屋(權利範圍均全部，詳如
    附表所示，下稱系爭房地)為訴外人陳信仲(即抗告人配偶)
    所有，因信託關係登記於訴外人陳奕安名下，陳奕安未告知
    陳信仲，私自將系爭房地設定抵押權與相對人，以擔保其於
    民國110年2月23日向相對人之借款新臺幣(下同)450萬元(下
    稱系爭抵押權)。陳信仲知悉上情後已提起撤銷抵押權訴訟(
    本院110年度訴字第1543號)及刑事偽造文書及背信罪之告訴
    ，系爭抵押權並非合法，可否聲請拍賣抵押物尚有疑問。又
    抗告人已於110年10月1日取得系爭房地所有權(權利範圍均
    全部)，爰依法提起抗告，請求廢棄原裁定等語。
二、按抵押權人，於債權已屆清償期，而未受清償者，得聲請法
    院拍賣抵押物，就其賣得價金而受清償；不動產所有人設定
    抵押權後，得將不動產讓與他人。但其抵押權不因此而受影
    響，民法第873條、第867條分別定有明文。次按聲請拍賣抵
    押物，原屬非訟事件，法院所為准許與否之裁定，無確定實
    體法上法律關係存否之性質，於債權及抵押權之存否，並無
    既判力。故祇須其抵押權已經依法登記，且債權已屆清償期
    而未受清償，法院即應為准許拍賣之裁定。而對於此項法律
    關係有爭執之人，為保護其權利，得提起訴訟，以謀解決，
    不得僅依抗告程序聲明其爭執，並據為廢棄准許拍賣抵押物
    裁定之理由（最高法院94年度台抗字第270號裁判意旨參照
    ）。基此，法院所為准駁拍賣抵押物之裁定，核屬非訟事件
    性質，並未確定實體法之法律關係，於債權及抵押權之存否
    ，亦無既判力，為裁定之法院僅就抵押權人提出有關抵押權
    之文件為形式上之審查，無從審酌屬於實體上法律關係之事
    由，抗告法院亦僅得就拍賣抵押物事件為形式審查，不得審
    酌抗告人關於實體事項之抗辯。
三、經查，相對人主張債務人陳奕安積欠450萬元，約定清償期1
    10年3月23日，並以系爭房地(權利範圍均全部)設定擔保債
    權總金額450萬元普通抵押權，惟債務屆清償期，陳奕安未
    為清償。嗣抗告人於110年10月1日因夫妻贈與關係取得系爭
    房地所有權(權利範圍均全部)等情，業據相對人提出借據、
    抵押權設定契約書、他項權利證明書、系爭房地第一、二類
    登記謄本為證，是相對人以系爭抵押權擔保之債權已屆清償
    期，未受清償而聲請拍賣系爭房地，原裁定依前揭證據資料
    為形式上審查，並據以准許相對人拍賣抵押物之聲請，依前
    揭法條規定及裁定意旨，即無不合。抗告人固主張陳信仲將
    系爭房地信託登記予陳奕安，因陳奕安違反信託本旨，私自
    設定系爭抵押權與相對人，陳信仲已提起撤銷抵押權訴訟(
    本院110年度訴字第1543號)及刑事偽造文書及背信罪之告訴
    ，系爭抵押權並不合法，得否聲請拍賣系爭房地尚有爭執等
    語為其抗告之理由。惟上開抗告內容均屬實體上之爭執，揆
    諸前揭說明，自應由抗告人另行提起訴訟，以資解決，尚非
    本件非訟程序所得審究。從而，抗告人提起本件抗告請求廢
    棄原裁定，難認有理由，應予駁回。
四、末按非訟事件程序費用之負擔，有相對人者，準用民事訴訟
    法有關訴訟費用之規定；訴訟費用，由敗訴之當事人負擔；
    法院為終局判決時，應依職權為訴訟費用之裁判；非訟事件
    法第21條第2項，民事訴訟法第78條、第87條第1項分別定有
    明文。經核本件非訟事件程序費用額為1,000元（即抗告費
    ），因抗告人之抗告為無理由，依上開規定自應由抗告人負
    擔，爰確定抗告人應負擔之訴訟費用如主文第2項所示。
五、據上論結，本件抗告為無理由，依非訟事件法第21條第2項
    、第24條第1項、第46條，民事訴訟法第495條之1第1項、第
    449條第1項、第95條、第78條、第87條第1項，裁定如主文
    。
中　　華　　民　　國　　110 　年　　12　　月　　21　　日
                  民事第三庭  法  官　林勳煜
上列正本證明與原本無異。
本裁定除以適用法規顯有錯誤為理由，不得再抗告。如提起再抗
告，應於收受後10日內委任律師為訴訟代理人向本院提出再抗告
狀，並繳納再抗告費新臺幣1,000元。　　　　　　　　　　　
中　　華　　民　　國　　110 　年　　12　　月　　21　　日
　　　　　　　　　　　　　　　書記官  朱烈稽


附表(土地)：                              110年度抗字第159號       編號 土地坐落     面   積 權利範圍  縣市 鄉鎮市區 段 地號 平方公尺  1 臺南市 佳里區 育善段 176 8.26 全部 2 臺南市 佳里區 育善段 207 117.52 全部 

附表（建物）︰                                  110年度抗字第159號            建   建築式樣 建物面積     權利     主要建築 一 二 騎 合 面  編號  建物門牌 基地坐落      積      材料及        號        單 範圍     房屋層數 層 層 樓 計 位  1 105 臺南市○○區○  ○路000號 臺南市○○區○○段000地號 2層樓房加 強磚造 48.49 67.41 15.05 130.95 平方公尺 全部